【裁判字號】    94,上訴,3816
【裁判日期】    950210
【裁判案由】    毒品危害防制條例
【裁判全文】
臺灣高等法院刑事判決                94年度上訴字第3816號
上  訴  人
即  被  告  甲○○
選任辯護人  林文鵬律師
上列上訴人因毒品危害防制條例案件，不服臺灣士林地方法院94
年度訴字第363號，中華民國94年10月11日第一審判決（起訴案
號：臺灣士林地方法院檢察署94年度偵字第3959號），提起上訴
，本院判決如下：
    主  文
上訴駁回。
    事  實
一、甲○○明知大麻為第2級毒品，不得栽種或持有其種子，竟
    意圖供製造毒品之用，並基於持有大麻種子之故意，於民國
    （下同）94年3月下旬某日，在其位於臺北市○○○路○段22
    5巷4弄9號4樓之租屋處，向同居友人「JASON」（真實姓名
    不詳之成年男子）取得以海綿培養之大麻植株13棵，旋於94
    年4月1日，甲○○搬遷至臺北市○○區○○街31巷11弄16號
    5樓新居，乃將上開植株併同「JASON」遷離上開忠孝東路6
    段租屋處時，所留下之大麻種子1包（39顆，淨重0.79公克
    ）一併搬至新址，並將大麻植株植入盆內，再放置在裝有日
    光燈管之組合式布質衣櫃中栽種，及持有上開大麻種子。惟
    上開大麻植株尚未成熟至可供採收製造大麻前，員警即於94
    年4月6日持搜索票前往臺北市○○區○○街31巷11弄16號5
    樓搜索，當場扣得如附表1所示大麻植栽、大麻種子及乾燥
    大麻成品等物。（甲○○持有大麻犯行部分，為其另案施用
    大麻犯行所吸收，不另論罪，另持有大麻種子部分，業經原
    審判處罪刑確定）
二、案經臺北市政府警察局南港分局報告臺灣士林地方法院檢察
    署檢察官偵查起訴。
    理  由
一、上揭事實，業據上訴人即被告甲○○迭於偵查中及原審審理
    時坦白承認，核與證人即本案執行搜索員警胡東宏於原審到
    院具結證述：其在臺北市○○區○○街31巷11弄16號5樓執
    行搜索查扣之大麻植株，於查獲時係種在組合式布質衣櫃內
    ，裡面裝置有日光燈，且有插電等語（見原審94年8月29日
    審判筆錄）、證人林元慧於警詢中證述：臺北市○○街31巷
    11弄16號5樓係伊與被告甲○○共同承租居住等語（見偵卷
    第17頁，經當事人於原審審理時同意採為證據）相符，此外
    ，並有卷附搜索當時攝得大麻植株放置情況之照片1幀（附
    於偵卷第49頁）及扣案如附表一編號1所示之植株可佐，又
    該等植株經送法務部調查局以化學呈色法及氣相層析質譜儀
    分析法鑑驗後，證實植株13棵（淨重26.16公克），均含有
    第2級毒品大麻成分，有法務部調查局94年6月17日調科壹字
    第040003842號鑑定通知書在卷可稽，足認被告自白與事實
    相符，可以採信。被告上訴雖辯稱：伊是幫朋友「JASON 」
    保管上開大麻植株，伊不是在種植，伊只是擺在衣櫃保管，
    用燈照不要讓大麻植株死掉云云。但查，被告搬到上開崇德
    街住所時，系爭大麻植株仍繼續由被告種植中，且被告以日
    光燈照射、澆水等行為，已非屬單純代為保管而是繼續種植
    之行為，是其所辯只是代為保管，要屬飾卸之詞，委不足採
    。本案事證明確，被告犯行堪予認定，應依法論科。
二、按大麻為毒品危害防制條例所規定之第2級毒品，同條例第2
    條第2項第2款定有明文。查被告栽種大麻植株，並以日後採
    收製成大麻為其意圖，核其所為，係犯毒品危害防制條例第
    12條第2項之罪。
三、原審以被告上開犯行，罪證明確，而適用毒品危害防制條例
    第12條第2項、第18條第1項前段，刑法第11條、第38條第1
    項第2款，並審酌被告素無前科，有本院被告前案紀錄表在
    卷可稽，品行尚非惡劣，犯後坦承犯行，態度良好，其所栽
    大麻植株雖尚未至收成階段即遭查獲，然因所種植之大麻植
    株數量非微，苟非遭警查獲，一旦收成製成毒品，對社會危
    害難認非鉅，並其犯罪之動機、目的及其智識程度等一切情
    狀，判處有期徒刑五年二月，另說明扣案如附表一編號1所
    示大麻植株13棵，均含有大麻成分，為第2級毒品，不問是
    否屬於犯人所有，均應依毒品危害防制條例第18條第1項前
    段之規定沒收銷燬；又被告自承其所有，並供種植大麻所使
    用之組合式布質衣櫃1組及其內裝置之日光燈2組，雖未扣案
    ，但無證據證明已經滅失，應依刑法第38條第1項第2款之規
    定諭知沒收。至附表一編號3、4所示燈罩及燈管，於扣案時
    均經打包、裝箱，並未使用乙情，業據證人胡東宏於原審到
    院證實無訛，無從證明與本案犯罪有關，又附表一編號5至
    11所示之物，其用途顯與本案被告栽種大麻及持有大麻種子
    犯行無涉，自均不予宣告沒收。經核原判決上開認事用法，
    洵無違誤，量刑亦無不妥。被告上訴仍執前開情詞，諉卸犯
    罪，請求輕判而指摘原判決，並無理由，應予駁回。
四、公訴意旨另以：被告與姓名、年籍不詳之綽號「JASON」成
    年男子，共同基於犯意聯絡，自93年間起，在其等承租居住
    之臺北市○○○路○段225巷4弄9號4樓租屋處房間內，以燈
    罩、燈管、布蓋等器具控制溫度、濕度而種植大麻，意圖供
    製造毒品之用，為警持搜索票於上址查獲，因認被告涉與「
    JASON」共同涉犯毒品危害防制條例第12條第2項之罪嫌云云
    。訊據被告甲○○，固坦承於前揭時、地與「JASON」租屋
    同居之事實，然堅決否認有與「JASON」在該址共同種植大
    麻之犯行，辯稱：伊與「JASON」分別使用不同房間，「JAS
    ON」是在其自己之房間內種植大麻，伊並未參與等語。公訴
    人認被告涉犯此部分之罪嫌，無非係以員警持搜索票在上址
    扣得如附表二所示乾燥大麻植株、依證人即上址房屋出租人
    王汝聰於原審審理時證述：被告搬離後，經其前往上址察看
    ，發現3間房間中，有2房間之窗戶遭以木板封閉，並在牆壁
    上貼鋁箔紙等情，顯見該址房屋僅剩1房間可供居住，而被
    告既與JASON承租該屋同居，且被告於偵查中尚能明確供述
    種植方式，被告與「JASON」係在上址共同種植大麻，實甚
    明確，為其主要論據。惟查：
  (一)由證人即出租該址房屋之王汝聰於原審審理時證述：被告係
    與1名自稱PETER CHEN之人共同前來租屋，當時主要是由PET
    ER CHEN持其父親之證件與伊洽談租約及簽約，且其將房屋
    出租後，尚有以電話與PETER CHEN聯絡等語（見原審94年9
    月26日審判筆錄）觀之，顯見上址房屋除被告外，確有另名
    男子與被告共同租屋居住無訛，至證人王汝聰所稱與被告共
    同前來承租房屋之人姓名，雖與被告所稱「JASON」之人並
    不相同，然此或因「JASON」另以化名「PETER」對外承租房
    屋之故，尚不影響認定被告係與他人共同租屋居住之事實，
    參以被告如係刻意憑空捏造另一同居之人，欲藉此推諉責任
    ，衡情自應一貫沿用該男子於簽約所自稱「PETER  CHEN」
    之姓名，要無需於偵、審中另以「JASON」稱之，徒增疑竇
    。又既有另名男子與被告共同承租上址房屋之事實，則被告
    辯稱係該同居之人「JASON」在該址種植大麻之辯，即非顯
    然無據。又證人王汝聰雖於原審到院證述上址房屋之3間房
    間中，已有2間房間遭封閉改裝之事實，然其亦同時證稱有
    部分牆壁沒有貼鋁箔，遺有雙面膠痕跡，像是鋁箔紙已經拆
    下等語在卷，是以，該2房間是否均係供種植大麻之用，尚
    非明確，從而，公訴人以該房屋僅剩1房間可供居住，進而
    推論被告與「JASON」係共同種植大麻，即非可採。
  (二)其次，員警於上址所扣得之大麻均係乾燥成品，並非活體植
    株，該等證物與被告是否有於該址種植大麻犯行之認定，尚
    無必然關連，又以目前在網際網路上所散布資訊之多樣性，
    被告辯稱藉由網站取得種植大麻資訊，並非全無可能，是僅
    憑被告知悉大麻種植方式，亦無足認定被告有與「JASON」
    共同於上址種植大麻之事實。
  (三)綜上，公訴意旨既已認定確有「JASON」之人於上址種植大
    麻之事實，而被告所稱僅「JASON」1人於該址種植大麻之辯
    既非全無可能，又該「JASON」之人迄今均未到案釐清案情
    ，則被告是否確有公訴人所指此部分之犯行，尚有合理可疑
    ，基於罪疑惟有利被告之原則，原應就此部份為被告無罪之
    諭知，惟公訴意旨認被告此部分之犯行與前揭論罪科刑之被
    告種植大麻犯行部分，有連續犯之裁判上一罪關係，原審就
    此部分不另為被告無罪之諭知，並說明附表二所示扣案之物
    ，尚無積極證據證明與本件論罪科刑之被告犯行有關，無從
    諭知沒收，應由檢察官另為適法之處分，亦核無不合。
據上論斷，應依刑事訴訟法第368條，判決如主文。
本案經檢察官林炳雄到庭執行職務。
中    華    民    國    95    年    2     月    10    日
                  刑事第十庭    審判長法  官  劉景星
                                      法  官  李春地
                                      法  官  陳志洋
以上正本證明與原本無異。
如不服本判決，應於收受送達後十日內向本院提出上訴書狀，其
未敘述上訴之理由者並得於提起上訴後十日內向本院補提理由書
（均須按他造當事人之人數附繕本）。
                                      書記官  王韻雅
中    華    民    國    95    年    2     月    13    日
附錄：本案論罪科刑法條全文
毒品危害防制條例第12條第2項
意圖供製造毒品之用，而栽種大麻者，處5年以上有期徒刑，得
併科新臺幣5百萬元以下罰金。
附表一（扣押地點：臺北市○○區○○街31巷11弄16號5樓）
１、大麻植株拾參棵（淨重26.16公克）
２、大麻種子參拾玖顆（淨重0.79公克）。
３、燈管壹拾支。
４、燈罩貳組。
５、大麻成品壹包。
６、曬乾大麻株壹包。
７、吸食器壹組。
８、研磨器壹台。
９、電子秤貳台。
１０、捲煙紙壹包。
１１、分裝袋壹佰捌拾貳個。
附表二（扣押地點：臺北市○○○路○段225巷4弄9號4樓）
１、乾燥大麻葉壹包。
２、乾燥大麻莖壹包。
３、風乾機壹台。
４、燈罩壹個。
５、燈管肆支。
６、變壓器壹個。
７、風管壹個。
８、大麻根連盆（植株已採收）拾壹盆。


司法院資訊處製作；財團法人民間司法改革基金會備份。
